【裁判字號】    94,簡上,1009
【裁判日期】    950206
【裁判案由】    詐欺
【裁判全文】
臺灣高雄地方法院刑事判決            94年度簡上字第1009號
上  訴  人  丁○○
即  被  告
上列上訴人即被告因詐欺案件，不服本院高雄簡易庭94年度簡字
第5553號中華民國94年10月24日刑事簡易判決（聲請簡易判決處
刑案號：臺灣高雄地方法院檢察署94年偵字第17276 號），提起
上訴，暨移送併案（移併案號：同上署94年偵字第26876 號），
本院管轄之第二審合議庭判決如下：
    主  文
原判決撤銷。
丁○○幫助連續意圖為自己不法之所有，以詐術使人將本人之物
交付，累犯，處有期徒刑伍月，如易科罰金，以佰元折算壹日
。
    事  實
一、丁○○前於民國89年間，因傷害等案件，經臺灣屏東地方法
    院於89年12月19日，以89年度易字第1183號判決其違背安全
    駕駛致交通危險，處有期徒刑2 月，如易科罰金以3 百元折
    算一日；又傷害人之身體，處有期徒刑3 月，如易科罰金以
    3 百元折算一日。應執行有期徒刑4 月，如易科罰金以3 百
    元折算1 日，並於90年1 月15日確定，旋於90年2 月27日入
    監，嗣於90年6 月26日期滿而執行完畢，並於90年6 月27日
    出監。
二、詎丁○○仍不知悔悟，明知將金融帳戶存摺、印鑑章、金融
    提款卡及密碼提供他人使用將幫助他人實施詐欺犯罪，仍基
    於縱有人以其上開存摺、印鑑章、金融提款卡及密碼等個人
    信用資料作為詐騙犯罪工具，亦不違反其本意之幫助故意，
    於94年3 月14日將其設立於中華郵政股份有限公司高雄新興
    郵局之帳戶0000000 －0000000 號之印鑑加以變更後，將上
    開個人使用帳戶存摺、印鑑章、提款卡及密碼，以不詳代價
    ，交予年籍、姓名不詳之成年人，供該不詳人士組成之詐騙
    集團，意圖為自己不法之所有，基於詐欺取財之概括犯意聯
    絡，利用丁○○所提供之上開帳戶與金融提款卡，先後如下
    ，以電話向不特定人行騙，使受騙者匯款至該帳戶內：(一)於
    94年4 月1 日丙○○循報紙刊登得代辦貸款之訊息，撥打電
    話詢問代辦貸款事宜，該自稱「林美真」詐騙集團成員即要
    求丙○○先匯款新臺幣（下同）1 萬元，以塗銷信用不良紀
    錄，丙○○誤以為真，因而陷於錯誤，遂依自稱「林美真」
    指示，並於94年4 月1 日早上10時48分39秒，將1 萬元匯入
    該詐騙集團指定之上開丁○○帳戶後，旋即遭該詐騙集團人
    員以提款卡將上開款項提領一空。嗣該自稱「林美真」詐騙
    集團成員佯稱已為丙○○塗銷信用不良紀錄，要求丙○○再
    匯款1 萬6 千8 百元以支付保險費，丙○○誤信為真，因而
    陷於錯誤，再將1 萬6 千8 百元匯入該詐騙集團指定帳戶（
    查此筆1 萬6 千8 百元款項並未匯入上開丁○○帳戶）後，
    該詐騙集團成員又佯稱欲為其申貸較高額度，要求丙○○再
    次匯款1 萬6 千8 百元之保險費於指定帳戶，然丙○○因現
    金不足，遂僅匯款1 萬5 千元（查此筆1 萬5 千元款項並未
    匯入上開丁○○帳戶）。翌日（即94年4 月2 日）詐騙集團
    成員再向丙○○佯稱須再匯款2 萬元用以繳納法院公證費用
    ，丙○○始察覺受騙，而去電要求退款，並報警乃查悉上情
    。(二)於94年4 月1 日乙○○循小廣告登得信用貸款之訊息，
    撥打電話詢問申辦信用貸款事宜，該自稱「林美真」詐騙集
    團成員即要乙○○欲辦理該貸款50萬元前，應先買一份保險
    方能辦理貸款，乙○○誤信為真，因而陷於錯誤，遂依自稱
    「林美真」指示，並於94年4 月1 日上午11時15分42秒，將
    1 萬6千8百60元匯入該詐騙集團指定之上開丁○○帳戶後，
    旋即遭該詐騙集團人員以提款卡將上開款項提領一空。嗣該
    自稱「林美真」詐騙集團成員佯稱已為乙○○買一份保險，
    惟應再匯款1萬9千2 百元進入該詐騙集團指定之上開丁○○
    帳戶方能辦理貸款，乙○○因誤信前述事項而陷於錯誤，遂
    依指示於同日匯款1 萬9 千2 百元進入該指定丁○○帳戶後
    ，旋即遭該詐騙集團人員以提款卡將上開款項提領一空，嗣
    因乙○○察覺受騙後而報警處理，始知悉上情。
二、案經高雄市政府警察局新興分局報請臺灣高雄地方法院檢察
    署檢察官聲請以簡易決處刑暨移送併案審理。
    理  由
壹、程序方面
    按被告以外之人於審判外之言詞或書面陳述，除法律有規定
    者外，不得作為證據，刑事訴訟法第159 條第1 項定有明文
    。被害人丙○○、乙○○於警詢中所為之陳述，對被告而言
    ，亦屬被告以外之人於審判外之陳述，依上揭法條規定，原
    則上亦無證據能力。然被告以外之人於審判外之陳述，雖不
    符前4 條之規定，而經當事人於審判程序同意作為證據，法
    院審酌該言詞陳述或書面陳述作成時之情況，認為適當者，
    亦得為證據。當事人、代理人或辯護人於法院調查證據時，
    知有第159 條第1 項不得為證據之情形，而未於言詞辯論終
    結前聲明異議者，視為有前項之同意。刑事訴訟法第159 條
    之5 亦定有明文。本案被告丁○○於本院94年12月23日準備
    程序、95年1 月17日審判時均訊問對被害人丙○○、乙○○
    於警詢中所為之陳述之證據能力係同意作為證據，依刑事訴
    訟法第159 條之5 之規定，應具有證據能力。又中華郵政股
    份有限公司高雄郵局94年10月6 日高營字第0942002064號函
    及其檢附丁○○上開新興郵局之帳戶0000000 －0000000 號
    開戶資料、94年3 月14日印鑑變更申請資料，歷次變更提款
    密碼（見本院94年度簡字第5553號卷第8 至10頁反面）、被
    告變更路帳戶事項申請書及其開戶基本資料、82年10月15日
    起至94年4 月29日止之交易往來紀錄、丙○○94年4 月1 日
    10時48分39秒匯款1 萬之匯款單1 紙、人頭帳戶管制表、00
    00000000號及0000000000號、0000000000號、0000000000號
    行動電話通聯查詢單、乙○○匯入被告丁○○帳戶之匯款單
    （見高雄市政府警察局新興分局高市警新三字第0940012699
    號卷第3 至15頁）（同上分局高市警新三字第0940026812號
    卷第8 至25頁）等書面陳述之證據能力，當事人、代理人或
    辯護人於言詞辯論終結前均未表示異議，依刑事訴訟法第159
    條之5 第2 項，亦認有證據能力，併此敘明。
貳、實體方面
一、訊據被告丁○○矢口否認有何提供存褶、提款卡供詐騙集團
    使用之犯行，並辯稱：伊於94年3 月14日雖曾辦理密碼變更
    ，並將密碼登寫於存摺上，惟密碼變更後，其存摺及提款卡
    已於同年3 、4 月間遺失，已辦理掛失云云。惟查：
    (一)上揭事實，業據被害人丙○○、乙○○於警詢中指述明確
    ，並有卷附中華郵政股份有限公司高雄郵局94年10月6 日高
    營字第0942002064號函覆被告設立之0000000 帳號自開戶迄
    今歷次變更密碼、印鑑，與被害人丙○○、乙○○郵政國內
    匯款執據、嘉義市警察局第二分局後湖派出所受理人頭帳戶
    犯罪案件管制表、被告上開存款往來明細表各1 件在卷可稽
    。足證上開帳戶確係該局受理刑事報案三聯單在卷可資佐證
    ，詐騙集團用以詐騙被害人所得之匯款帳戶甚明。
    (二)被告於94年3 月14日係以印鑑遺失為由更換印鑑，其所設
    定之提款密碼仍與被告於93年9 月1 日所設定提款密碼相同
    ，並未變更，亦有上開中華郵政股份有限公司高雄郵局94年
    10月6 日高營字第0942002064號函及其檢附密碼文件等附卷
    可徵。是被告上開辯解顯與其申辦變更印鑑、密碼之資料不
    符，實無可信。
    (三)再被告倘將其提款密碼登寫於存摺上，則一旦存摺遺失，
    被告豈有僅更換印鑑，而未變更提款密碼之理，是被告上開
    辯解亦與常情有違。復按金融帳戶為個人之理財工具，攸關
    存戶個人財產權益之保障，專屬性甚高，衡諸常理，若非與
    本人有密切關係，不可能提供個人帳戶供他人使用，而本件
    被告上開新興郵局帳戶自94年3 月29日起至94年4 月1 日止
    ，即出現當日匯入被告帳戶，立即被跨行以提款卡將上開款
    項當日提領一空，即被害人丙○○於94年4 月1 日10時48分
    39秒匯1 萬元入被告帳戶後，立即被跨行以提款卡將上開款
    項當日提領一空，繼於同日被害人乙○○於94年4 月1 日上
    午11時15分42秒，將1 萬6 千8 百60元匯入被告帳戶，立即
    被跨行以提款卡將上開款項當日提領一空，嗣於同日，被害
    人乙○○再匯1 萬9 千2 百元入被告帳戶後，亦立即被跨行
    以提款卡將上開款項當日提領一空，有被告新興郵局往來紀
    錄表（見同上警卷高市警新三字第0940026812號卷第11頁）
    、被害人乙○○94年6 月27日警詢筆錄在卷可佐。是本件被
    告於94年3 月13日前之上開帳戶往來紀錄未見如此之當日一
    進即當日立即領出之異常紀錄，而被告對於自己上開帳戶已
    被不明人士利用為與財產有關之犯罪工具，亦應知甚詳而堪
    予認定。
    (四)綜上，被告所辯與事實、經驗法則不符，殊無可採，而本
    案事證明確，被告上揭幫助連續詐欺犯行堪予認定。
二、按刑法上之幫助犯，係對於犯罪與正犯有共同之認識，而以
    幫助之意思，對於正犯資以助力，而未參與實施犯罪之行為
    者而言（最高法院75年度臺上字第1509號、84年度臺上字第
    5998號、88年度臺上字第1270號判決意旨參照）；是以，如
    未參與實施犯罪構成要件之行為，且係出於幫助之意思提供
    助力，即屬幫助犯，而非共同正犯。(一)被告提供上開帳戶之
    存摺、提款卡、密碼及印鑑章予不詳年籍、姓名之成年人使
    用將幫助他人實施詐欺犯罪，使自稱「「林美真」詐騙集團
    成員得基於詐欺取財之概括犯意聯絡，連續向被害人丙○○
    、乙○○施用詐術，致使渠等均陷於錯誤，分別匯款至被告
    上開帳戶內，而遂行詐欺取財之犯行，然被告單純提供帳戶
    供人使用之行為，並不等同於向被害人施以欺罔之詐術行為
    ，且亦無證據證明被告有參與詐欺取財犯行之構成要件行為
    ，是被告提供上開帳戶之存摺、提款卡及印章供人使用之行
    為，對於自稱「「林美真」所組成之犯罪集團遂行詐欺取財
    犯行，資以助力，核其所為，係犯刑法第30條第1 項、第33
    9 條第1 項之幫助連續詐欺取財罪，並依刑法第30條第2 項
    之規定，按正犯之刑減輕之。(二)再被告前因傷害等案件，經
    臺灣屏東地方法院於民國90年1 月15日，以89年度易字第11
    83號判決判處被告違背安全駕駛致交通危險罪有期徒刑2 月
    ，如易科罰金以300 元折算1 日；又傷害人之身體，處有期
    徒刑3 月，如易科罰金以300 元折算1 日；應執行有期徒刑
    4 月，如易科罰金以300 元折算1 日，嗣於90年6 月27日執
    刑完畢出獄，有臺灣高等法院被告前案紀錄表1 份在卷足憑
    ，其於受有期徒刑執行完畢後，5 年以內再犯有期徒刑以上
    之本罪，為累犯，依刑法第47條規定，加重其刑，並依刑法
    第71條第1 項規定刑有加重及減輕者，先加後減之。(三)又按
    連續幫助與幫助連續為不同之犯罪態樣，如基於概括犯意，
    多次幫助他人犯罪，為連續幫助，該幫助者有多次犯罪行為
    ；如以一幫助行為，幫助他人連續犯罪，則為幫助連續，就
    幫助犯而言，僅有1 次犯罪行為（最高法院87年度臺上字第
    3865號判決意旨可資參照），是被告雖以1 次提供上開1 本
    帳戶之行為，幫助上開犯罪集團連續向被害人丙○○、乙○○詐欺取財，仍只有一個犯罪行為，不構成幫助犯之連續犯
    ，而為幫助連續，附此敘明。(四)另檢察官就被告上開新興郵
    局帳戶而對被害人乙○○所為詐欺取財部分之同上署94年偵
    字第26876 號移送併案審理，此部分與聲請簡易判決處刑之
    同上署94年偵字第17276 號部分，係屬接續犯之實質上一罪
    ，本院自應一併予以審理。
三、原審以被告罪證明確，而予論罪科刑，固非無見，惟(一)未及
    就被告幫助詐騙集團對被害人乙○○所為之詐欺取財犯行一
    併審理，此部分所犯幫助詐欺取財罪，與聲請簡易判決處刑
    部分有實質上一罪關係，原審未及審酌，自有未洽。(二)被害
    人丙○○再匯款1 萬6 千8 百元以支付保險費，匯入該詐騙
    集團指定帳戶，然查此筆1 萬6 千8 百元款項並未匯入上開
    丁○○帳戶，亦有同上警卷高市警新三字第0940026812號卷
    第11頁被告新興郵局往來紀錄表1 紙、被害人乙○○94年6
    月27日警詢筆錄、被害人丙○○匯款1 萬元匯款單在卷可佐
    ，是原審審酌被害人陳進有匯款1 萬6 千8 百元進入被告上
    開新興郵局，亦有未合。是被告上訴意旨認係帳失遺失為由
    ，雖無理由，惟原判決既有上開違誤，自應由本院予以撤銷
    改判。
四、玆審酌被告將個人帳戶提供他人詐欺取財使用，紊亂社會正
    常交易秩序，並使不法之徒藉此輕易從事犯罪，檢警難以追
    查緝捕，所造成之危害非輕，且被告於犯後並無悔意，造成
    上開被害人之損失，又本件雖屬被告上訴案件，但原判決未
    及審就上開幫助連續詐欺部分（即移送併辦部分），適用法
    條有所不當，本院自得量處較重於原判決之刑等一切情狀，
    爰量處如主文所示之刑，並諭知易科罰金之折算標準，以資
    懲儆。
據上論斷，應依刑事訴訟法第455 條之1 第1 項、第3 項、第36
9 條第1 項前段、第370 條但書、第364 條、第299 條第1 項前
段，刑法第339 條第1 項、第30條第1 項前段及第2 項、第47條
、第71條第1 項、第41條第1 項前段，罰金罰鍰提高標準條例第
1條 前段、第2 條，判決如主文。
本案經檢察官甲○○到庭執行職務。
中    華    民    國    95    年    2   月    6       日
                  刑事第三庭  審判長法  官  張意聰
                                    法  官  郭瓊徽
                                    法  官  施添寶
中    華    民    國    95    年    2     月    7     日
以上正本證明與原本無異。
不得上訴。
                                    書記官  陳威志
附錄本案論罪科刑法條：
刑法第339條第1項：
意圖為自己或他人不法之所有，以詐術使人將本人或第三人之物
交付者，處五年以下有期徒刑、拘役或科或併科一千元以下罰金
。


司法院資訊處製作；財團法人民間司法改革基金會備份。
